【裁判字號】    98,聲再,17
【裁判日期】    980327
【裁判案由】    土地所有權移轉登記
【裁判全文】
臺灣高等法院民事裁定                  98年度聲再字第17號
  聲  請  人  丙○○
上列聲請人與相對人乙○○等人間土地所有權移轉登記事件，對
於中華民國98年2月26日本院98年度聲再字第6號確定裁定聲請再
審，本院裁定如下：
    主    文
再審聲請駁回。
再審聲請訴訟費用由聲請人負擔。
    理    由
一、按再審之訴，應於三十日之不變期間內提起；前項期間，自
    判決確定時起算，判決於送達前確定者，自送達時起算，其
    再審之理由發生或知悉在後者，均自知悉時起算，民事訴訟
    法第500條第1項、第2項前段分別定有明文。查本院98年度
    聲再字第6號裁定（下稱聲再字第6號裁定）係於民國（下同
    ）98年2月26日作成，同年3月4日送達，有裁定書與收文章
    可佐（見本院卷第96至97頁），聲請人同年3月17日聲請再
    審，未逾法定30日不變期間，合先敘明。
二、查本件前訴訟程序，係聲請人列相對人乙○○等人為被告，
    請求土地所有權移轉登記事件，經第一審臺灣基隆地方法院
    以91年度訴字第185號判決駁回聲請人之訴；聲請人提起第
    二審上訴並為訴之追加，因訴訟標的金額未逾新台幣（下同
    ）150萬元，經本院93年度上易字第340號判決（下稱移轉登
    記確定判決）駁回上訴確定。其後，聲請人提起再審之訴及
    聲請再審，經本院先後以94年度再易字第24號、第68號、95
    年度再易字第98號判決，及95年度再易字第182號、96年度
    再易字第20號、第57號、第96號、第137號、97年度再易字
    第13號、97年度聲再字第8號、第13號、第45號、第58號、
    第62號等裁定駁回，嗣聲請人聲請再審，仍經聲再字第6號
    裁定駁回，有上開判決書及裁定書在卷（見本院卷第56至97
    頁）。
三、聲請再審意旨略以：聲請人前提出77年8月1日台北縣永和郵
    局第108號存證信函（下稱系爭存證信函）為證，但移轉登
    記確定判決漏未斟酌此一足以影響判決重要證物，竟駁回聲
    請人上訴與追加之訴。聲請人先後以此為由提起本院94年度
    再易字第24號等再審之訴或聲請再審，均遭駁回；聲請人嗣
    對本院97年度聲再字62號裁定聲請再審，仍經聲再字第6號
    裁定駁回。惟聲再字第6號裁定消極不適用民事訴訟法第497
    條規定，逕依民事訴訟法第498條之1規定駁回再審聲請，其
    適用法規顯有錯誤。且聲請人98年2月6日民事再審聲請狀再
    審訴之聲明第5項擴張應受判決事項之聲明：「再審被告甲
    ○、乙○○、王明山等31人共有人應連帶將坐落上開22筆地
    號土地上鐵架、板塊組合成50公尺高度違章建築房屋1棟，
    鐵皮違章建築房屋2棟，鐵皮圍牆及其他一切設施等違章建
    物除去。」，惟聲再字第6號裁定竟未載明，亦屬適用法規
    顯有錯誤。爰依民事訴訟法第496條第1項第1款規定聲請再
    審。並聲明：(一)本院98年度聲再字第6號、97年度聲再字第
    62號、第58號、第45號、第13號、第8號、97年度再易字第
    13號、96年度再易字第96號、第57號、第20號、95年度再易
    字第182號、第98號、94年度再易字第68號、94年度再易字
    第24號、93年度上易字第340號裁判均廢棄。(二)相對人乙○
    ○於78年5月29日就坐落台北縣瑞芳鎮○○○段楓子瀨小段
    72、76、77-3、77-4、83、217、226-2、226 -8號等8筆土
    地，應有部分各1／24所有權移轉登記，應予塗銷。(三)相對
    人乙○○等41人應連帶將堆置在同上小段62、72、72-1、76
    -1、76、77-2、77-3、77-4、77-5、77-9、82、83、83-1、
    217、217-1、226-1、226-2、226-6、226 -7、226-8號等20
    筆土地，應有部分各1/24土地上堆置高度自基隆河岸上起至
    瑞八公路高度190公尺，暨同小段66、77號2筆土地上自莊樹
    根舊厝地起至瑞八公路高度90公尺之廢土石除去。(四)相對人
    乙○○等31人應連帶將坐落台北縣瑞芳鎮○○里○○○路66
    號違章建築房屋及其附屬建物遮雨棚、香爐等除去。
    (五)相對人甲○、乙○○、王明山等31人共有人應連帶將坐落
    上開22筆地號土地上鐵架、板塊組合成50公尺高度違章建築
    房屋1棟，鐵皮違章建築房屋2棟，鐵皮圍牆及其他一切設施
    等違章建物除去。(六)相對人乙○○等31人應連帶給付新台幣
    322萬6329元及自本件起訴狀繕本送達翌日起至清償日止按
    週年利率5％計算之利息。
四、按有下列各款情形之一者，得以再審之訴對於確定終局判決
    聲明不服，但當事人已依上訴主張其事由或知其事由而不為
    主張者，不在此限：一適用法規顯有錯誤者；民事訴訟法第
    496條第1項第1款定有明文。又按再審之訴，法院認無再審
    理由，判決駁回後，不得以同一事由，對於原確定判決或駁
    回再審之訴之確定判決，更行提起再審之訴，同法第498 條
    之1亦定有明文。上開規定於對確定裁定聲請再審者，準用
    之，同法第507條亦定有明文。至於所謂適用法規顯有錯誤
    者，不包括漏未斟酌證據及認定事實錯誤之情形在內（最高
    法院63年台上字第880號判例意旨參照）。經查：
  (一)聲再字第6號裁定認聲請人係以同一事由，對本院97年度聲
    再字第62號裁定聲請再審，且本院97年度聲再字第62號裁定
    並無適用法規顯有錯誤事由，遂裁定駁回其再審聲請，此有
    裁定書可稽（見本院卷第96、97頁）。聲請再審意旨固認聲
    再字第6號裁定具有民事訴訟法第496條第1項第1款「適用法
    規顯有錯誤」之再審事由云云；究其內容仍係不服聲再字第
    6號裁定所認定之事實，並非上開裁定有何適用法規顯有錯
    誤情事，即與民事訴訟法第496條第1項第1款再審事由不合
    ，是以聲請人此部分聲請再審為無理由，應予駁回。
  (二)再者，聲請人認系爭存證信函為足以影響判決之重要證物，
    卻漏未斟酌，遂提起再審之訴，業經本院94年度再易字第24
    號、第68號、95年度再易字第98號判決認為無理由而予以駁
    回，有上開判決可稽（見本院卷第63頁反面至第64頁反面、
    第68頁反面、第72頁），聲請人嗣聲請再審，經本院95年度
    再易字第182號、96年度再易字第20號、第57號、第96號、
    第137號、97年度再易字第13號、97年度聲再字第8號、第13
    號、第45號、第58號、第62號等裁定駁回，已如前述；則聲
    請人於本件猶執相同事由，就上開判決、裁定聲請再審，為
    不合法，應予駁回。
  (三)末按再審之訴係對於確定終局判決聲明不服，請求法院再開
    訴訟之程序，故其聲明僅以應於如何程度廢棄原確定判決及
    就本案如何判決為限，此觀民事訴訟法第496條第1項、第
    501 條第1項之規定自明。倘再審之訴之聲明除表明應於如
    何程度廢棄原判決及就本案如何判決外，合併另為其他聲明
    ，該其他聲明部分即非再審程序所得審理（最高法院85年台
    抗字第150號裁定意旨參照）。聲請人98年2月6日民事再審
    聲請狀再審訴之聲明第5項固擴張聲明：「再審被告甲○、
    乙○○、王明山等31人共有人應連帶將坐落上開22筆地號土
    地上鐵架、板塊組合成50公尺高度違章建築房屋1棟，鐵皮
    違章建築房屋2棟，鐵皮圍牆及其他一切設施等違章建物除
    去。」（見本院卷第12頁），然非移轉登記確定判決之裁判
    範圍（見本院卷第57至58頁），核屬擴張應受判決事項聲明
    ，依上開說明，顯非聲再字第6號裁定所得審理，則該裁定
    縱未載明此部分聲明，亦無適用法規顯有錯誤之情事，是聲
    請人認有民事訴訟法第496條第1項第1款「適用法規顯有錯
    誤」之再審事由云云，自非可取。
五、據上論結，本件再審之聲請一部不合法，其餘部分無理由，
    應予駁回，爰裁定如主文。
中    華    民    國    98    年    3     月    27    日
                    民事第十七庭
                        審判長法  官  藍文祥
                              法  官  張競文
                              法  官  吳燁山
正本係照原本作成。
不得抗告。
中    華    民    國    98    年    3     月    30    日
                              書記官  于  誠


司法院資訊處製作；財團法人民間司法改革基金會備份。
